臺灣高雄地方法院刑事判決　　　　　　　　　　　93年度交簡上字第257號
　 上　訴　人　丁○○
右列上訴人因過失傷害案件，不服本院高雄簡易庭93年度交簡字
第3044號第一審判決（聲請簡易判決處刑案號：臺灣高雄地方法
院檢察署93年度偵字第1743號、20181號），提起上訴，本院管
轄之第二審合議庭判決如左：
    主  文
原判決撤銷。
丁○○因過失傷害人，處拘役參拾日，如易科罰金，以參佰元折
算壹日。
    事  實
一、丁○○於民國（下同）92年10月9日12時45分許，駕駛車牌
    ＶＫ—8080號自小客車，沿高雄縣鳳山市○○路由南往北方
    向行駛，途經該路與新富路交岔路口，欲左轉新富路時，本
    應注意汽車行駛至交岔路口，其轉彎應依左轉彎時，應距交
    岔路口30公尺前顯示方向燈或手勢，行至交岔路口中心處左
    轉，並不得占用來車道搶先左轉，又轉彎車應讓直行車先行
    等規定，且當時雖有下雨，但係日間有自然光線，且為有行
    車管制號誌、無缺陷、無障礙物、視距良好之柏油直路之情
    況，並無不能注意之情事，竟疏未注意及此，仍以貿然左轉
    ，致與當時以時速50公里至60公里超速駕駛車牌ＥＺ—2392
    號自小貨車由北向南直行國泰路之乙○○發生擦撞，使乙○
    ○人車翻覆於地，並因此受有左腕擦傷1×1公分、右膝擦傷
    3×2公分及右第4趾挫傷之傷害。而丁○○於肇事後，隨即
    報警，於員警前往處理尚不知何人肇事而詢問時即表明係其
    肇事而自首。
二、案經乙○○訴由臺灣高雄地方法院檢察署發交高雄縣政府警
    察局鳳山分局調查後報請臺灣高雄地方法院檢察署檢察官偵
    查後聲請簡易判決處刑。
    理  由
一、被告丁○○於警詢、偵查及本院審理時固坦承有於前揭時地
    駕駛ＶＫ—8080號自小客車與告訴人乙○○所駕駛ＥＺ—
    2392號自小貨車發生碰撞事實，惟矢口否認有何過失情形，
    辯稱：伊車是遭告訴人從後方追撞，當時告訴人是從伊後方
    要轉到伊車右側，再從路口迴轉由國泰路南向北行駛，所以
    才會撞到伊車右側車身，以致伊車180度迴轉，告訴人之車
    亦因此翻覆在路面上等語。然查：(一)告訴人所行進方向究係
    沿國泰路由南向北行駛（與被告同向）或由北向南行駛（與
    被告逆向）？被告一再爭執告訴人係與其同向行駛，而自其
    右側在國泰路迴轉北向南行使而自後追撞其駕駛車輛等語，
    輔以被告於警詢時所供稱在事故前完全沒有看見告訴人來車
    且其開始左轉彎時，對向車已經停止讓伊先行等語，認被告
    爭執之依據係以其開始轉彎前看見對向來車皆已停車讓其左
    轉，其未見告訴人來車故認告訴人並非對向來車所致，然依
    現場兩車撞擊照片顯示告訴人車車頭右側與被告右後側車身
    碰撞，兩車撞擊點在交岔路口內，撞擊時被告車身與車道呈
    一相當角度，尚在左轉途中，且撞擊力道甚強，以致撞擊後
    告訴人車子翻覆而被告右後車車門嚴重凹損，倘如被告所辯
    告訴人係自其後迴轉追撞，則以告訴人所駕駛之中古貨車，
    車身高度並未降低，底盤及制動系統亦無變更原廠設定之跡
    象，已難認告訴人車輛可於交岔路口高速迴轉進而衝撞被告
    車輛，且被告當時已開始轉彎，依常情判斷，告訴人只需在
    較近路口迴轉即可，如告訴人係較被告先行，則告訴人在路
    口轉彎時，在後行駛之被告當不致於未看見告訴人駕駛之車
    輛，再觀以兩車撞擊之角度，如告訴人係與被告同向而行駛
    在國泰路北向南車道，豈會多繞遠路而自較遠路口行駛國泰
    路南向北車道而撞擊被告車輛？且因撞擊角度並非如同向擦
    撞之痕跡，告訴人亦不可能自被告開始轉彎而行駛之青年路
    、新富路上自後追撞被告車輛，是被告聲請提示本院法官宿
    舍所錄影當時青年路行車畫面，當未顯示告訴人車輛，此與
    本院94年2月18日勘驗結果相同，此有本院勘驗筆錄在卷可
    稽，是被告單純以其轉彎時對向車道均停止禮讓而片面爭執
    告訴人並非對向來車，顯與事實不符，被告當時既已開始轉
    彎，其視線已離開國泰路對向車道，自不能以其未看見告訴
    人來車而認定告訴人係與其同向之車輛，是被告爭執告訴人
    係與其同向行駛之車輛，並不足採。(二)按「汽車行駛至交岔
    路口，轉彎車應讓直行車先行。但直行車尚未進入交岔路口
    ，而轉彎車已達中心處開始轉彎，直行車應讓轉彎車先行。
    」此為道路交通安全規則第102條第1項第6款定有明文。本
    件被告既係轉彎車，告訴人係直行車，則依前揭規定，路權
    原則上屬於直行之告訴人，僅例外於在路口中心處開始轉彎
    時始屬被告，而依偵查卷所附（見93他2005號卷第9頁）道
    路交通事故現場圖顯示被告與告訴人車輛撞擊後，被告車輛
    係停放在國泰路北向南快速車道及新富路東向西車道路口，
    以被告係右後車身被撞擊後車身迴轉呈由西朝東方向（行駛
    方向是由東向西），被告右後車身被撞擊之力量因迴轉而釋
    放，亦即車輛並未因撞擊而往後推移，現場亦無被告車輛被
    撞擊力量往後推移之輪胎痕跡，則以被告車輛受撞擊後所在
    位置在新富路西向東車道上，且撞擊時被告車身與車道呈一
    相當角度而尚在左轉途中之情，堪認被告當時尚未到達所行
    駛之國泰路南向北車道與轉彎之新富路東向西車道之中心點
    即開始轉彎，且依告訴人所供稱之時速50公里至60公里之速
    度，每秒可行駛13.8公尺至16.6公尺，而以告訴人所行駛之
    國泰路北向南車道停止線至新富路路緣僅11.3公尺，倘被告
    已在路口中心等待左轉，豈會未看見告訴人正以高速進入路
    口？是堪認被告當時行駛在國泰路南向北直行車道時見對向
    車道於路口無來車即逕行左轉，導致違規超速行駛之告訴人
    進入路口時閃躲不及而肇事，參諸前揭規定，路權應屬告訴
    人，並非被告，是被告就本件肇事應有過失無疑，此與臺灣
    省高屏澎區車輛行車事故鑑定委員會、臺灣省車輛行車事故
    覆議鑑定委員會採相同認定，有臺灣省高屏澎區車輛行車事
    故鑑定委員會高屏澎鑑字第922093號鑑定意見書、臺灣省車
    輛行車事故覆議鑑定委員會府覆議字第9310852號覆議意見
    書各一件附卷可稽，至於告訴人超速行駛，亦以告訴人於警
    詢時陳述以時速50公里至60公里速度行駛明確（見93年度他
    字第2005號卷第7頁反面），而本件車禍事故現場之速限係
    50公里一節，亦據前開道路交通事故調查報告表(一)記載明確
    ，是告訴人應有超速駕駛情事無訛，然被告自不能以此解免
    其過失責任，是本件事證明確，被告犯行堪以認定。
二、核被告所為，係犯刑法第284條第1項前段之過失傷害罪。而
    被告於肇事後，隨即報警，於員警前往處理尚不知何人肇事
    而詢問時即表明係其肇事而自首，此經員警甲○○於本院審
    理時到庭證稱「當時無線電通報尚未說明何人肇事，到現場
    時，被告有留在現場，並有表示車子是他開的」等語（見本
    院94年1月21日審判筆錄第5頁），且被告既有打電話報警，
    即有接受裁判之意，而於員警到場尚不確實知悉犯罪，被告
    表明係其肇事，係對於未發覺之罪自首而接受裁判，應依刑
    法第62條前段規定減輕其刑。被告上訴爭執其無過失，並無
    理由，然原判決既未審酌被告有自首，未依法減輕之可議，
    自仍應由本院將原判決撤銷改判。爰審酌被告駕駛汽車疏未
    注意左轉車輛應注意之規定，致與告訴人所駕駛車輛發生擦
    撞，使告訴人受有傷害，迄今仍未能與告訴人達成和解以賠
    償告訴人所受損失，惟念及被告素行良好，且告訴人所受傷
    勢非重，且亦同有過失等一切情狀，量處如主文所示之刑，
    並諭知易科罰金之折算標準。
據上論斷，應依刑事訴訟法第455條之1第1項、第3項、第369條
第1項前段、第364條、第299條第1項前段，刑法第284條第1項前
段、第62條前段、第41條第1項前段，罰金罰鍰提高標準條例第1
條前段、第2條，判決如主文。
本案經檢察官丙○○到庭執行職務
中　　華　　民　　國　　94　　年　　3 　　月　　25　　日
                               交通法庭
                                   審判長法  官  何秀燕
                                         法  官  陳月雯
                                         法  官  楊智守
以上正本證明與原本無異。
不得上訴。
　　　　　　　　　　　　　　　　　　　　書記官   王美玲
中　　華　　民　　國　　94　　年　　3 　　月　　28　　日
附錄法條：
中華民國刑法第284條
(過失傷害罪) 因過失傷害人者，處六月以下有期徒刑、拘役或
5百元以下罰金，致重傷者，處1年以下有期徒刑、拘役或5百元
以下罰金。
從事業務之人，因業務上之過失傷害人者，處1年以下有期徒刑
、拘役或1千元以下罰金，致重傷者，處3年以下有期徒刑、拘役
或2千元以下罰金。
